臺灣高等法院臺中分院刑事判決
111年度上易字第712號
上  訴  人  臺灣臺中地方檢察署檢察官
被      告  利建勳
上列上訴人因竊盜案件，不服臺灣臺中地方法院110年度易字第2
147號中華民國111年6月16日第一審判決（起訴案號：臺灣臺中
地方檢察署110年度偵字第27015、29297號），提起上訴，本院
判決如下：
    主    文
上訴駁回。
    事實及理由
一、本院審判範圍之說明：
（一）按上訴得明示僅就判決之刑、沒收或保安處分一部為之，
      修正後刑事訴訟法第348 條第3 項定有明文。依該條項之
      立法說明：「為尊重當事人設定攻防之範圍，並減輕上訴
      審審理之負擔，容許上訴權人僅針對刑、沒收或保安處分
      一部提起上訴，其未表明上訴之認定犯罪事實部分，則不
      在第二審之審判範圍。如為數罪併罰之案件，亦得僅針對
      各罪之刑、沒收、保安處分或對併罰所定之應執行刑、沒
      收、保安處分，提起上訴，其效力不及於原審所認定之各
      犯罪事實，此部分犯罪事實不在上訴審審查範圍」等語。
      準此，上訴權人就下級審判決聲明不服提起上訴時，依現
      行法律規定，得在明示其範圍之前提下，擇定僅就該判決
      之「刑」、「沒收」、「保安處分」等部分單獨提起上訴
      ，而與修正前認為上開法律效果與犯罪事實處於絕對不可
      分之過往見解明顯有別。此時上訴審法院之審查範圍，將
      因上訴權人行使其程序上之處分權而受有限制，除與前揭
      單獨上訴部分具有互相牽動之不可分關係、為免發生裁判
      歧異之特殊考量外，原則上其審理範圍僅限於下級審法院
      就「刑」（包含有無刑罰加重、減輕或免除等影響量刑區
      間之處斷刑事由、宣告刑與執行刑、應否諭知緩刑）、「
      沒收」、「保安處分」之諭知是否違法不當，而不及於其
      他（最高法院111年度台上字第1542號、111年度台上字第
      872、879號、111年度台上字第2489號刑事判決同此意旨
      ）。
（二）本案係由檢察官檢附具體理由提起上訴，而依檢察官所提
      上訴書，及檢察官於本院審理時所陳述之上訴範圍，業已
      明示僅就原判決所量處之刑提起上訴（詳參本院卷第17至
      18、93頁），而未對原判決所認定之犯罪事實、罪名及沒
      收部分（本案並未諭知保安處分）聲明不服，參諸前揭說
      明，本院僅須就原判決所宣告之「刑」有無違法不當進行
      審理；至於原判決就科刑以外之其他認定或判斷，既與刑
      之量定尚屬可分，且不在檢察官明示上訴範圍之列，即非
      本院所得論究，合先敘明。
二、本案據以審查量刑當否之原判決所認定犯罪事實及罪名：
（一）原判決犯罪事實：
　　　被告利建勳（下稱被告）意圖為自己不法之所有，分別為
      下列行為：（一）於民國110年6月9日凌晨1時57分許，在
      臺中市○○區○○○道0段000號人行道旁，見被害人陳楊素美所
      有之車牌號碼DSN-486號普通輕型機車鑰匙未取下，竟基於
      竊盜之犯意，以該車鑰匙開啟機車電門，竊取後騎乘離去，
      供己代步使用。（二）於110年6月9日凌晨2時10分許，至
      告訴人陳平位在臺中市○○區○○路000巷00弄0號住處外，基
      於攜帶兇器毀越門窗竊盜之犯意，以鑰匙割破紗窗後，持
      客觀上足對人生命、身體造成危害之釣竿，勾取告訴人陳
      平所有放置在上址客廳神明桌之金牌1面得手，被告隨即
      騎乘車牌號碼000-000號普通輕型機車離開現場。嗣經被害
      人陳楊素美、告訴人陳平報警後，始循線查獲上情。
（二）被告所犯之罪名：
    1.核被告所為，就犯罪事實一（一）部分，係犯刑法第320
      條第1項之普通竊盜罪；就犯罪事實一（二）部分，則係
      犯刑法第321條第1項第2、3款之攜帶兇器毀越門窗竊盜罪
      。
    2.公訴意旨就被告於犯罪事實一（二）部分所為，認僅成立
      刑法第321條第1項第2款之毀越門窗竊盜罪，疏未探究該
      支釣竿可供作為兇器使用之客觀事實，已非允洽。惟上開
      犯罪情狀業經檢察官列載於起訴事實內，僅其法律評價尚
      欠周延而已，無礙於同一社會基本事實之認定，亦非應予
      變更為其他條項之處罰規定，尚無援引刑事訴訟法第300
      條之必要。且原審於審理時，已將被告所為可能構成刑法
      第321條第1項第2、3款之犯罪事實及罪名，一併向被告曉
      諭告知（詳參原審卷第342頁），應足保障被告訴訟上防
      禦權之行使，附此敘明。
    3.被告就犯罪事實一（一）、（二）所犯2罪，時間先後截
      然可分，又分別侵害被害人陳楊素美、告訴人陳平之財產
      法益，行為態樣亦迥然有別，當屬犯意各別，行為互殊，
      應予分論併罰。
    4.按司法院釋字第775號解釋意旨，闡釋刑法第47條第1項所
      規定行為人受徒刑執行完畢，或一部之執行而赦免後，5
      年以內故意再犯有期徒刑以上之罪，雖為累犯，惟仍應依
      個案犯罪情節，具體審酌行為人犯罪之一切情狀暨所應負
      擔之罪責，裁量有無加重其刑之必要，避免一律加重致發
      生過苛或違反比例及罪刑相當原則之情形者而言（最高法
      院109年度台上字第3222號刑事判決參照）。又法院於審
      酌被告是否適用累犯規定而加重其刑時，訴訟程序上應先
      由檢察官就前階段被告構成累犯之事實，以及後階段應加
      重其刑之事項，主張並具體指出證明方法後，法院才需進
      行調查與辯論程序，而作為是否加重其刑之裁判基礎。前
      階段構成累犯事實為檢察官之實質舉證責任，後階段加重
      量刑事項為檢察官之說明責任，均應由檢察官分別負主張
      及具體指出證明方法之責。而所謂檢察官應就被告累犯加
      重其刑之事項「具體指出證明方法」，係指檢察官應於科
      刑證據資料調查階段就被告之特別惡性及對刑罰反應力薄
      弱等各節，例如具體指出被告所犯前後數罪間，關於前案
      之性質（故意或過失）、前案徒刑之執行完畢情形（有無
      入監執行完畢、在監行狀及入監執行成效為何、是否易科
      罰金或易服社會勞動〔即易刑執行〕、易刑執行成效為何）
      、再犯之原因、兩罪間之差異（是否同一罪質、重罪或輕
      罪）、主觀犯意所顯現之惡性及其反社會性等各項情狀，
      俾法院綜合判斷個別被告有無因加重本刑致生所受刑罰超
      過其所應負擔罪責之情形，裁量是否加重其刑，以符合正
      當法律程序及罪刑相當原則之要求（最高法院110年度台
      上字第5660號刑事判決參照）。查被告前因施用第二級毒
      品案件，經原審法院以104年度易字第658號判決判處有期
      徒刑10月確定；又因竊盜案件，經原審法院以104年度易
      字第777號判決判處有期徒刑8月確定；再因施用第二級毒
      品案件，經原審法院以104年度豐簡字第441號判決判處有
      期徒刑6月，如易科罰金，以新臺幣1000元折算1日確定；
      上開3罪嗣經原審法院以104年度聲字第4987號裁定應執行
      有期徒刑1年9月確定，於106年4月9日在監服刑期滿執行
      完畢，有臺灣高等法院被告前案紀錄表在卷足憑。其受有
      期徒刑之執行完畢，5年內故意再犯本案法定本刑有期徒
      刑以上之罪，為刑法第47條第1項所規定之累犯。而就上
      開構成累犯之前提事實，檢察官已於原審審理時具體指明
      係依卷附前科紀錄表所載之原審法院104年度聲字第4987
      號裁定，被告則於原審審理時自承其有竊盜、毒品前科（
      詳參原審卷第351至352頁）；另檢察官於本院更提出被告
      之相關判決資為佐證；而就應否加重其刑之說明責任，檢
      察官亦於本院審理時說明被告一再涉犯類似情節、相同性
      質之犯罪，足見其刑罰反應力薄弱，應予加重其刑（詳參
      本院卷第95頁）。本院審酌被告於前案入監服刑並執行完
      畢後，卻對先前所受刑之執行欠缺感知，仍執意再為本案
      竊盜犯行，對照被告先前亦因竊盜犯罪入監服刑，足見被
      告並無悛悔改過之心，前案徒刑之執行難收成效，縱予加
      重其刑，亦無使其所承受之刑罰超逾其所應負擔之罪責、
      而違背憲法比例及罪刑相當原則之情形，經本院審酌上開
      具體情狀後，認為應予加重其刑。
三、上訴理由之論斷：
（一）檢察官上訴意旨略以：卷附前科表並非全然無法看出被告
      對刑罰反應力強弱等情，仍應依不同個案以資考量。本件起
      訴書已記載被告前因竊盜案件經法院判處有期徒刑1年確
      定，109年3月4日執行完畢，被告又於本案觸犯竊盜罪，其
      執行完畢後短期間內再犯，應已足認被告之法遵循意識及
      對刑罰之感應力均屬薄弱，而應構成累犯並加重其刑。且被
      告於原審審理時，未見其對前科紀錄表所載構成累犯之前案
      科刑及執行表示異議，原判決僅將被告前科資料列為刑法第57
      條量刑事由予以審酌，評價似有不足，仍應列為累犯並予加
      重其刑較妥。請將原判決撤銷，更為適當合法之判決。
（二）本院查：被告前案紀錄表、刑案資料查註紀錄表係由司法
      、偵查機關相關人員依憑原始資料所輸入之前案紀錄，並
      非被告前案徒刑執行完畢之原始證據，而屬派生證據；惟
      當事人如已承認該派生證據屬實，或對之並無爭執，而法
      院復已對該派生證據依法踐行調查證據程序，即得採為判
      斷之依據（最高法院111年度台上字第3143號刑事判決參
      照）。原判決徒執最高法院110年度台上字第5660號刑事
      判決之部分用語（依法院組織法第51條之10規定，最高法
      院刑事大法庭之裁定，係對提案庭提交之案件有拘束力，
      不宜引為事實審裁判個案之依據），對於檢察官就被告構
      成累犯事實之實質舉證責任，作出過於狹隘之解釋，疏未
      考量檢察官已具體指出被告於本案構成累犯之相關刑罰執
      行情形（其中被告於109年3月4日執行完畢之案件，案由
      應為違反毒品危害防制條例，非如檢察官起訴書及上訴書
      所載之竊盜案件，併此指明），並輔以前科資料表作為佐
      證，非僅空泛提出前案紀錄而未予任何說明舉證，且被告
      於原審審理時對此並無異詞，已難謂檢察官對於被告構成
      累犯之事實未能具體指出證明方法而存有疑義。然原判決
      就被告應否構成累犯之舉證責任判斷等程序事項，雖有尚
      欠周延之處，以致未能援引刑法第47條第1項之規定加重
      其刑，惟原判決既已將被告上述足以構成累犯之刑罰執行
      完畢事實，列為刑法第57條之量刑因子，而於決定被告刑
      期長短時具體予以審酌，且適度反映於原判決之量刑上，
      並非全然固守法定最低本刑而未予加重，此一量刑結論幾
      與本案適用累犯規定予以加重其刑無異。是以原判決就累
      犯規定之適用雖有瑕疵，惟與判決認定之犯罪事實及量刑
      結論均不生影響，基於無害瑕疵審查原則，即不構成撤銷
      原判決之理由。此觀最高法院110年度台上字第5660號刑
      事判決所稱如法院認為檢察官未就構成累犯事實有所主張
      或具體指出證明方法，而未論以累犯或依累犯規定加重其
      刑，但仍將被告可能構成累犯之前科、素行資料列為量刑
      審酌事由，此時對被告所應負擔之罪責已予充分評價，依
      重複評價禁止之精神，自無許檢察官事後循上訴程序，以
      該業經列為量刑審酌之事由應改論以累犯並加重其刑為由
      ，指摘原判決未依累犯規定加重其刑違法或不當，應係前
      述無害瑕疵審查原則之具體展現，益足為證。則檢察官明
      示僅就原判決之刑提起一部上訴，並主張原判決未適用刑
      法第47條第1項加重其刑有所違誤，以致量刑失當；惟檢
      察官所為指摘既無從動搖原審所諭知之量刑結論，其上訴
      為無理由，應予駁回。
（三）被告於本院審理時，經合法傳喚，無正當之理由不到庭，
      爰依刑事訴訟法第371條之規定，不待其陳述逕行判決。
據上論結，應依刑事訴訟法第371條、第368條，判決如主文。 
　　　
本案經檢察官陳信郎提起公訴，檢察官藍獻榮提起上訴，檢察官
謝志明到庭執行職務。
中　　華　　民　　國　　111 　年　　9 　　月　　27　　日
          刑事第十二庭    審判長法　官  張  國  忠
   　　　     　　　　　　　    法　官  陳      葳   
 　　　　　　　　      　　　　 法　官  高  文  崇
以上正本證明與原本無異。
不得上訴。
 　　　　　　　　　　　         書記官  施  耀  婷   

中　　華　　民　　國　　111 　年　　9 　　月　　27　　日